【裁判字號】    99,簡上,110
【裁判日期】    990624
【裁判案由】    建築法
【裁判全文】
臺灣臺北地方法院刑事判決             99年度簡上字第110號
公  訴  人  臺灣臺北地方法院檢察署檢察官
被      告
即  上訴人  甲○○
上列上訴人即被告因建築法案件，不服本院中華民國99年3月2日
99年度簡字第310號第一審刑事簡易判決（聲請簡易判決處刑書
案號：99年度偵字第1248號），提起上訴，本院管轄之第二審合
議庭判決如下：
    主  文
上訴駁回。
    事  實
一、甲○○於98年9月2日前不詳時日，在其女兒黃香箐（業經檢
    察官另為不起訴處分）名下所有臺北市中山區○○○路○段
    59 巷29弄10之2號既有1樓磚牆上方，建造金屬及木造、高
    約3公尺、面積約23平方公尺之建築物，經臺北市政府都市
    發展局助理工程員張益松查報後，於98年9月2日經臺北市建
    築管理處違建處理科依建築法規定強制拆除，嗣甲○○又於
    98年9月2日後至98年10月20前某日，在同址建造金屬（鋼架
    ）、高約3公尺、面積約23平方公尺之建築物，再被臺北市
    政府都市發展局人員發覺查報。
二、案經臺灣臺北地方法院檢察署檢察官自動檢舉偵查後聲請簡
    易判決處刑。
    理  由
一、查本件上訴人即被告甲○○經合法傳喚而未到庭陳述，惟上
    訴人於第一審審理中，雖陳述確有在上址建造建築物，經建
    管機關依建築法強制拆除後重建之行為，惟辯稱：伊係將既
    有木造建築物拆除後搭建鐵架，故屬維修而非建造，附近有
    四十餘戶違建均未強制拆除，顯見係因伊未支付20萬元貪污
    費或抹平官員費用始遭強制拆除云云。惟查：按凡將原建築
    物全部或一部份拆除而重行建築者，均屬建築法所稱建造，
    建築法第9條定有明文，凡屬建造者，即需依建築法第25 條
    向主管建築機關申請核發執照，被告仍逕於上址拆除舊有建
    築物後建造新建築物，經強制拆除後再度重建，顯違建築法
    第95條之規定等事實，均經原審查明屬實。至上址附近是否
    另有其他違建未一併查報拆除，事涉行政機關之裁量權，除
    有明顯逾越裁量權範圍者外，尚難指為違法，且縱有違法情
    事，亦無從執為被告違反建築法之犯行不罰之依據，至行政
    機關所屬人員若有被告所指行求賄賂之行為，宜由被告提出
    具體事證另行向偵查機關申告，亦無從執為被告有利認定依
    據。本件事證明確，上訴人犯行洵堪認定，自應依法論科。
二、核上訴人所為，係犯建築法第95條之違反規定重建已經依法
    強制拆除之建築物罪。原審認上訴人罪證明確，並審酌上訴
    人所為影響建築管理機關對市容及建築物之管理，危害公共
    安全及市容觀瞻，違法重建之建築物之面積約為23平方公尺
    、高度約3公尺，被告之女黃香菁罹有焦慮症，被告之子黃
    鋯銓為中度智障，被告犯後仍否認犯行，援引刑事訴訟法第
    449條第1項前段、第3項、第454條第2項、建築法第95條、
    刑法第11條前段、第41條第1項前段，處罰金新臺幣3萬元，
    諭知易服勞役折算標準，其認事用法均無違誤，量刑亦甚寬
    仁，是被告上訴指摘原審違誤之處，均無理由，自應予以駁
    回。
據上論斷，依刑事訴訟法第455 條之1 第1 項、第3 項、第368
條，刑法第74條第1 項第1 款，判決如主文。
本案經檢察官蔡偉逸到庭執行職務。
中    華    民    國    99    年    6    月    24    日
                  刑事第五庭  審判長法  官  黃程暉
                                    法  官  吳勇毅
                                    法  官  鄭昱仁
以上正本證明與原本無異。
本件不得上訴。
                                    書記官  高菁菁
中    華    民    國    99    年    6     月    24    日
附錄：本件論罪科刑法條全文
建築法第95條
依本法規定強制拆除之建築物，違反規定重建者，處 1 年以下
有期徒刑、拘役或科或併科新臺幣 30 萬元以下罰金。

司法院資訊處製作；財團法人民間司法改革基金會備份。
